【裁判字號】    93,重醫,2
【裁判日期】    970305
【裁判案由】    損害賠償
【裁判全文】
臺灣雲林地方法院民事判決               93年度重醫字第2號
原      告  戊○
                        號3樓.
訴訟代理人  丁○○
            丙○○
            洪士凱律師
被      告  中國醫藥大學北港附設醫院
法定代理人  己○○
被      告  甲○○
被      告  乙○○
                        號12.
上二人共同
訴訟代理人  黃清濱律師
上二人共同
訴訟代理人  劉清彬律師
上三人共同
訴訟代理人  林金陽律師
上列當事人間請求損害賠償事件，於民國97年1 月30日言詞辯論
終結，本院判決如下：
    主      文
被告甲○○、中國醫藥大學北港附設醫院應連帶給付原告新台幣
貳佰貳拾柒萬仟伍佰柒拾肆元，及自民國九十二年七月二十四
日起至清償日止，按週年利率百分之五計算之利息。
原告其餘之訴駁回。
訴訟費用由被告甲○○、中國醫藥大學北港附設醫院連帶負擔十
五分之一，餘由原告負擔。
本判決原告勝訴部分，於原告以新台幣柒拾陸萬元為被告甲○○
、中國醫藥大學北港附設醫院供擔保後，得假執行。但被告甲○○、中國醫藥大學北港附設醫院如以新台幣貳佰貳拾柒萬仟伍
佰柒拾肆元為原告預供擔保後，得免為假執行。
原告其餘假執行之聲請駁回。
    事      實
甲、原告方面：
壹、聲明：
一、被告應連帶給付原告新台幣00000000元及自起訴狀繕本送達
    翌日起至清償日止，按年息百分之5 計算之利息。
二、願供擔保請准宣告假執行。
三、訴訟費用由被告連帶負擔。
貳、陳述：
一、被告甲○○與被告乙○○為被告中國醫藥大學北港附設醫院
    （下簡稱被告醫院）之醫師。原告前因痔瘡之宿疾，於90年
    6 月18日偶至被告醫院內科求診，經內科醫師即被告乙○○
    施以大腸內視鏡檢查時，指稱原告之大腸有腫瘤現象，乃立
    即切片採樣，但在病理檢驗未確定前，被告乙○○當日即告
    知原告之妻丁○○，謂原告係罹有惡性腫瘤，必須立即住院
    切除，否則有生命危險。原告聽信醫囑，旋於90年6 月19日
    辦理住院，並由被告甲○○擔任主治醫師，安排於翌日開刀
    。當晚被告甲○○巡視病房，原告夫婦向被告甲○○請求可
    否俟病理切片報告結果確定病情後，再進行開刀，或者採取
    開刀以外之其他治療方式，詎被告竟恫嚇稱檢驗報告須至7
    至15日始有結果，且其已確定係大腸癌，除手術切除腫瘤外
    ，別無他法。原告顧及性命，祇得於90年6 月20日聽任被告
    甲○○開刀，將原告之大腸上行結腸部位切除。
二、詎被告甲○○因手術不佳，縫合及清洗不良，導致原告開刀
    後，當日起即發生糞便感染，血水滲漏出皮外，呼吸不良、
    腹痛、血便等急性腹膜炎症狀。惟被告甲○○竟未立即進行
    補救手術措施，逕指是術後正當現象，直至同年月26日原告
    昏迷後，被告甲○○始於翌日再對原告進行第二次手術，而
    由小腸之迴腸處拉出製造人工肛門。詎該次手術又因技術不
    良，致該腸造口之部位縮緊狹窄，阻塞出口，無法順利排
    便，導致糞便多次由口中嘔出，造成原告身體痛苦不堪，以
    至必須施以藥量極重之嗎啡止痛，身心痛苦踰恒。惟被告醫
    院仍未圖積極處理，任令原告求助無門，終因失望，自覺必
    須轉院始能存活，在迭次要求後，被告醫院始同意於同年9
    月10日轉介原告至私立中國醫藥學院附設醫院（下稱台中中
    國醫藥學院，現已改制為私立中國醫學大學附設醫院）實施
    治療。但該醫院僅能一再對阻塞之造口實施擴張手術，餘亦
    束手無策。同年11月1 日，該醫院因窮於應付，無計可施，
    乃勒令原告必須出院回家自行療養，原告不得已返家後，旋
    即因傷口發作疼痛，再赴長庚醫院住院就醫，經長庚醫院診
    斷後，於同年12月5 日為原告進行手術，又切除部份大腸及
    小腸予以接合，補救部份第一次手術不良情況，使原告免於
    一死。
三、原告歷經大難，在各醫院治療過程之中，察覺病情可能非如
    被告開刀時所述之罹有大腸癌腫瘤，嗣後又由各次病理切片
    之檢驗結果得知，原告應僅有可疑所謂「類澱粉沉積症」，
    故向前開醫院索取病歷等資料，欲探求真相，並於91年4 月
    間向被告醫院求證，惟被告醫院仍藉故搪塞，原告僅能經由
    友人輾轉介紹而得其他相關醫師請教，私下獲知被告當初誤
    診為癌症，又未經病理切片檢驗結果確定病症之前，即貿然
    進行手術，有醫療疏失。又縱使疑有「類澱粉沉積症」之疾
    ，亦無須採取開刀切除大腸之方式治療，乃知原告係遭受無
    妄之災。被告係執行醫療業務之醫師，自應詳細檢察病症，
    並採取最適當之治療方式，衡本件情節，並無不能注意情事
    ，其竟草率未予注意，貿然在檢驗尚無結果之際，即判定為
    有致命危險之腫瘤癌症而實施手術，以致將屬身體重要器官
    之大腸上行結腸部位切除，影響健康甚鉅，使原告受有重大
    難治之傷害。復因先後二次手術所採方式不佳併有縫合技術
    不良等情形，且疏對原告為適當之醫療措施，使原告術後之
    感染擴大，加重病情，臥床半年，幾致藥石罔效，至今雖漸
    恢復，但仍遺有頻尿頻便之症，且身體極度虛弱，以致無法
    從事任何工作。
四、按因故意或過失，不法侵害他人之權利者，負損害賠償責任
    。故意以背於善良風俗之方法，加損害於他人者亦同。違反
    保護他人之法律，致生損害於他人者，負賠償責任；不法侵
    害他人之身體或健康者，對於被害人因此喪失或減少勞動能
    力或增加生活上之需要時，應負損害賠償責任；不法侵害他
    人之身體、健康、名譽、自由、信用、隱私、貞操，或不法
    侵害其他人格法益而情節重大者，被害人雖非財產上之損害
    ，亦得請求賠償相當之金額。民法第184 條、第193 條及第
    195 條分別定有明文。又受僱人因執行職務，不法侵害他人
    之權利者，由僱用人與行為人連帶負損害賠償責任，民法第
    188 條第1 項亦有明文。
五、本件醫療責任經行政院衛生署醫事審議委員會鑑定，認定被
    告甲○○對原告之術後照顧顯然未盡到醫療上之注意，但因
    被告乙○○於初診時對未待切片檢驗，對原告及妻丁○○強
    調原告大腸罹惡性腫瘤，必須立即住院切除，否則原告生命
    隨時有危險，原告因此住院，才會由被告甲○○開刀（仍誤
    診為大腸癌），切除大部分結腸與大腸，而遭遇日後悲慘之
    痛苦，因此，被告乙○○亦有診斷錯誤之疏失而造成原告受
    開刀手術之傷害。被告乙○○為內科醫師、被告甲○○為主
    治醫師，而其二人於醫療過程中違反醫師之注意義務，有過
    失之可歸責事由，應對原告負損害賠償責任。其等為醫療過
    程中故意或過失之可歸責事由，被告醫院應與之負連帶損害
    賠償責任。
六、原告請求損害賠償金額49,630,934元，析述如下：
(一)、醫療費用36810元
    原告因本件醫療疏失，自90年6 月18日至93年8 月4 日期間
    ，共計支出醫療費用36810 元。
(二)、財產上之損失00000000元
  １、原告原為法國巴黎華麗服裝有限公司（獨資）（下稱華麗
      公司）經理人（老闆），自90年6 月20日至96年8 月20日
      ，每月平均收入二萬伍仟法郎，以原告2003年辭職時為參
      考點，1 法國法郎=5.98 元新台幣，故每月為十五萬元台
      幣，計約為新台幣00000000元。
  ２、原告除經營華麗公司外，並兼任le Havre76省之Palaisim
      perial（皇宮餐廳）廚房助手等職務。原告因在巴黎曾經
      營餐廳十餘年，於巴黎同行中小有成就，曾被多家餐廳聘
      為餐廳廚房之助手，每至季節交替負責各家餐廳菜色調整
      及食材搭配等工作。皇宮餐廳為長期合作伙伴，惟因原告
      受創臥病台灣無法如前為之工作，不得不辭去工作，致該
      餐廳也受到相當影響，原告自90年6 月20日至92年8 月20
      日，約損失三萬三百三十一點一二歐元。皇宮餐廳自91年
      6 月20日至96年8 月20日，共計6 年2 個月（409.88歐元
      ×74個月）=30,331.12歐元=1,373,999.7 0元台幣，此部
      分請求0000000 元。
  ３、原告於1988年3 月31日在法國巴黎九十二區20,Rue Henry
      dunant 92700 colonlees購置房屋一處，其中部分貸款係
      由LAHENIN 銀行提供20年之貸款，至2008年3 月還清，每
      月僅付1400多法郎，價值約15萬歐元。未料90年6 月20日
      開刀，以後幾度生死，至90年底，雖經林口長庚醫院救回
      性命，但體重不足40公斤（原告開刀前體重79公斤），腹
      腔因長期感染致大量組織永久失去功能，臥床達4 年之久
      ，至今生活仍須家人照顧。原告巴黎生活來源驟然中斷，
      兼之體弱多病，不良於遠途旅行工作，以致無法交付巴黎
      銀行房貸，最終被法國抵押拍賣。其間因原告滯留台灣，
      法國政府及LAHENIN 銀行公告書信，自2001年6 月20日以
      後均無法獲知，係原告因病滯台無法前往法國導致。另因
      房屋被拍賣，房中家俱、收藏及裝潢等，均全部下落不明
      ，總計損失最低為十九萬七千歐元，折合請求被告賠償新
      台幣為0000000 元。
(三)、喪失勞力之損失0000000元
    原告自90年6 月20日開刀後，至今體力無法恢復如前，生活
    行動、就醫飲食等，仍須有人照顧，完全無法工作。以原告
    38年8 月30日出生，目前58歲，從96年8 月算至60歲（九十
    八年八月）之工作退休年齡，尚有2 年。以原告雖於91年1
    月4 日歸化我國國籍，但之前工作生活主要為華麗公司經理
    、與法國皇宮餐廳之廚房助手，從無在我國內工作之記錄，
    故應按原告實際收入薪資（華麗公司經理與皇宮餐廳廚房助
    理之兩項收入）為計算基準，即每月華麗公司經理收入新台
    幣15萬元；另加皇宮餐廳每月四百零九點八八歐元（按目前
    匯率每一歐元等於四十五點零九七八計算）即新台幣18491
    元，合計每月為168491元，以2 年計算，被告應連帶賠償原
    告0000000 元。
(四)、增加生活之需要部分0000000元
  １、原告在被告醫院期間，須用行動電話與國內外聯絡，共計
      支出費用8154元。
  ２、原告開刀所須之醫療費用，如尿布、人工皮、藥用奶粉等
      有收據者為89928 元（實際上約30萬元左右）。
  ３、原告開刀住院以及在家療養期間，皆由太太丁○○看護及
      照顧。經查親屬照顧被害人之就醫、起居、擦洗，固生於
      親情，但親屬看護所付出之勞力艱辛猶超過外請之聘雇看
      護數倍，理當評價為金錢，雖因兩者身分關係密切而免除
      支付義務，且太太丁○○在90年6 月20日之前，曾有相當
      穩定之工作收入，蓋因原告開刀後數度病危，生死未卜，
      又久臥病榻而不得不辭去多年工作。此種親屬基於身份之
      關係及恩惠，自不能加惠於加害人，故應衡量及比照雇用
      職業護士看護情形，認被害人受有相當看護費之損害，得
      向加害人求償。此有最高法院92年度台上字第1626號，93
      年度台上字第472 號民事判決可稽。丁○○為救原告不僅
      失去了工作，且在原告遭受生死威脅之際，懷著6 個月的
      身孕，日夜為原告擦洗換藥，每天僅有二、三小時之休息
      ，最後不幸致胎兒剖腹早產，其情之慘不啻為一次地獄之
      旅。原告病情嚴重期，每分鐘須由人看護的日子，計有10
      16天，看護費用以一天2600元計算，共有0000000 元。
  ４、另原告可下地走路至今，即從93年3 月31日至今年即96年
      8 月31日止，共1034天，以每天1300元計算，共0000000
      元。
(五)、賠償精神撫慰金2000萬元
    被告乙○○、甲○○明知原告「所有術前檢驗及檢查，都只
    能當作術前評估的依據，並無法確實地判斷出是否確實得到
    大腸癌。」竟危言聳聽誘拐原告，致手術後，原告在被告醫
    院83天的生死掙扎中，仍繼續欺騙原告罹患大腸癌第2 、3
    期。原告於90年6 月30日切去「大腸癌」之患處約80多公分
    大腸、30公分小腸後，因手術不良，當日即發生血水、糞便
    滲漏，原告腹腔內外造成腹膜炎，併發高燒不退、呼吸緊迫
    、腹痛萬分等危險症狀，惟被告甲○○又極度草率，不是屢
    請不來，便是訓斥護士與家屬，剛愎自用似一山霸主，視他
    人性命不如禽鳥。直至90年6 月27日，原告已昏迷3 日氣若
    游絲，被告甲○○才出現於病房。其見原告性命危殆，且家
    屬丁○○嚎啕欲絕，又拒簽「病危通知單」，只得將原告送
    至手術室進行第2 次手術。剖腹之後，被告甲○○將小腸由
    迴腸出拉出，做了人工肛門手術（腸道口）。此人工肛門手
    術本不須施行，蓋原告自90年6 月20日以來受創深巨，腹腔
    內部因大量糞水污物而造成膿瘍潰爛，不得不做的手術。但
    手術之前，必須徹底清除腹內纖維化及腐爛的腸道和組織，
    方能使原告脫離危險完全獲救。詎該手術被告甲○○仍不顧
    原告生死，竟將許多壞死腸道組織續留存於原告腹腔，並將
    已變質的小腸拉出做人工肛門手術。每日除給原告以抗生素
    、輸血輸液以外，並注射射大量嗎啡等止痛劑以消極治療。
    原告由入院之初的73公斤體重，驟減至53公斤，讓原告身體
    和生命受盡折磨和摧殘，出院返家如死人一般終日臥床達5
    年之久，出門回診仍靠輪椅代步並由家人陪同，直至今日原
    告每天仍患痢疾般腹瀉等後遺症，比癌末病患還痛苦的殘障
    人士，但被告毫無悔意，為此，請求賠償精神撫慰金2000萬
    元。
七、至於被告醫院主張原告積欠醫療費用104602元部分，因當時
    被告醫院已承諾要原告出院，醫藥費用全部免除，被告醫院
    之院長於原告轉送台中中國醫藥學院治療時，他說醫藥費用
    不用擔心，當救護車來時，他說都已處理好了，所以原告認
    為上開費用已經免除了，不得再主張抵銷。
、證據：
一、醫療費用收據影本1份。
二、看護費用計算表1份。
三、醫療必需用品費用單據1份。
四、行動電話帳單5紙。
五、薪資單3 份。
六、華麗服裝有限公司執照、2003年度之公司稅單1份。
七、行政院衛生署醫事審議委員會鑑定書影本1份。
八、行政院衛生署醫師懲戒覆審委員會決議書1份
九、歐洲華文作家協會會員證影本1份。
十、聯合報聯副、聯合報稿酬通知書影本及剪報影本4紙。
十一、應法國方面要求寫給巴黎H ali 華麗公司之辭職信函1 份
      。
十二、陳情書1份。
十三、死亡證明書1 份。
十四、劉仁瑜之診斷證明書1紙。
十五、戊○2003年1 月24日之辭職函、及友人姜友陸來函介紹公
      司之部分狀況。
十六、丁○○之所得稅扣繳憑單及離職證明各1份。
乙、被告方面：
壹、聲明：
一、駁回原告之訴及其假執行聲請。
二、訴訟費用由原告負擔。
三、如受不利之判決，願供擔保請准免為假執行宣告。
貳、陳述：
一、被告乙○○醫師就本件原告提供之醫療處置均符合醫學常規
    、正確，並無過失：查本件原告因腹痛、體重減輕、便血（
    大便中有潛血反應）等症狀，至被告醫院由乙○○醫師門診
    ，因而安排原告作大腸鏡檢查，發現大腸內有一大小約7 公
    分腫瘤，有腸道阻塞現象，立即作病理組織切片，並進行大
    腸鋇劑攝影，顯示大腸內腫瘤幾乎完全阻塞，而向原告及其
    家屬說明鋇劑攝影與大腸鏡檢查結果相同，如病理組織切片
    證實為惡性大腸腫瘤，即須進行手術切除，並未向原告強調
    有大腸惡性腫瘤，亦無威脅恐嚇需立即住院接受手術，絕非
    如原告所言，「在病理結果出來前，即強調原告係罹患大腸
    惡性腫瘤，必須住院切除，否則原告生命隨時有危險」。行
    政院衛生署醫事審議委員會第2 次鑑定意見【一】「．．．
    如果醫師確實如此告知病人，實有危言聳聽之嫌。」然此部
    分係原告單方面所述，事實上被告乙○○醫師並未如此告知
    。再者，被告乙○○醫師經鋇劑攝影與大腸鏡檢查，發現原
    告大腸腫瘤，此依行政院衛生署醫事審議委員會第2 次鑑定
    意見謂「一般醫療常規，如大腸鏡檢查發現有腫瘤，應轉至
    外科，故黃醫師轉給外科醫師作檢查是正確的。」，足以說
    明被告乙○○醫師之醫療處置，並無過失。
二、關於原告就診之經過及被告乙○○、甲○○診療之過程，謹
    分別臚列如后：（一）90年6 月14日原告因血便及牙科膿瘍
    分別至被告醫院腸胃科及牙科門診就醫。（二）同年月16日
    原告因血便安排做檢查，並至牙科門診就醫。（三）同年月
    18日原告因血便安排做檢查。（四）同年月19日原告因大腸
    腫瘤併阻塞。（五）同年月20日原告大腸腫瘤切除及小腸大
    腸吻合手術後，做血液檢查血色素16點5 。（六）同年月21
    日手術後第1 天，原告體溫36點2 ℃，傷口稍微滲血，血液
    檢查血色素15點7 ，白血球31900 、腹部X 光檢查：輕微脹
    氣。被告甲○○建議放鼻胃管，減壓，惟原告拒絕。下午3
    點腹部傷口大量腹水流出。（七）同年月22日手術後第2 天
    ，原告於21日晚間有解大便，體溫37點6 ℃，腹部傷口仍有
    大量腹水流出、腸蠕動情況正常、血液檢查血色素11點5 、
    白血球22700 、腹部X 光檢查。（八）同年月23日手術後第
    3 天，原告有解正常的大便，體溫正常、腸蠕動正常。（九
    ）同年月24日手術後第4 天，原告有解大便4 次，體溫37點
    9 ℃，傷口滲出量較減少。（十）同年月25日手術後第五天
    ，原告有解大便3 次，凌晨體溫1 次38點2 ℃後，體溫正常
    ，傷口仍有滲出物，胸部X 光檢查。（十一）同年月26日手
    術後第6 天，原告有解大便、有放屁，體溫早上為38℃後，
    體溫37點3 ℃、腸蠕動正常、腹部傷口仍有滲出物。呼吸聲
    較粗、血液檢查血色素11點5 、白血球15600 、血氧濃度檢
    查、胸部X 光檢查、會診胸腔科醫師。（十二）同年月27日
    手術後第7 天，原告有大量血便、腹脹、有腸蠕動、傷口有
    滲出物、呼吸有哮喘聲，被告甲○○建議原告放鼻胃管，惟
    原告拒絕，同日11點30分原告呼吸不順、腹脹，經胸部及腹
    部X 光檢查及腹部傷口滲出物診斷，小腸大腸吻合處滲漏，
    需再行剖腹探查手術。
三、由前述診療過程可知，被告甲○○對於原告手術後，就原告
    全部病程之現況及變化，均詳為注意，諸如原告之體溫變化
    ，僅手術後第4 天、第5 天有出現38℃以上，但隨即降至38
    ℃以下，又手術後病人腸蠕動之情形，若腸蠕動之情形良好
    ，可間接顯示腸蠕動功能恢復情形良好，按諸醫學臨床經驗
    ，一般術後約2 至4 天腸蠕動功能才會恢復。本件原告於術
    後第2 天即開始有正常之腸蠕動，且術後第2 天起每天均有
    解大便、有排氣。大腸術後能每天排便、排氣，表示術後整
    個腸道並無阻塞現象。而原告自90年6 月20日手術、同年月
    21日、22日及26日追蹤檢查血液、白血球數量雖高，但卻逐
    漸下降，由原先31900 到22700 再降至15600 ，皆往正常值
    方向移動。再者，手術後第1 天做腹部X 光檢查，發現有輕
    微脹氣，被告甲○○即建議放置鼻胃管，惟遭原告拒絕，術
    後第2 天再做腹部X 光檢查，第5 天及第6 天做胸部X 光檢
    查，術後第7 天做胸部及腹部X 光檢查，整個療程之注意事
    項，被告甲○○之作為，均符合書本文獻所載之要求，並無
    任何疏失。又原告自術後起到第6 天均為禁食，即未吃任何
    食物，而水則僅是供原告口乾時漱口或沾濕之用。另原告手
    術中，發現有肝腫大之現象，術後第1 天下午即發現有大量
    腹水由傷口流出，往後傷口持續有大量腹水，於此情形，是
    否需要做腹部斷層攝影或超音波檢查，或是依病人臨床症狀
    及胸部、腹部X 光檢查來判別病況，實乃仁智互見問題，且
    在醫學實務上，尚無定論。又原告為類澱粉病變患者，容易
    有血管之侵犯而導致腸道出血現象。
四、被告甲○○之醫療處置，均符合醫學常規、正確，並無過失
    ：
(一)、查本件採取手術（右半結腸）切除術之治療方式正確合理：
  １、本件病患縱係罹患類澱粉沉積症，惟採取手術切除腸段的
      做法，應屬正當且合理的治療（參醫審會第1 次鑑定意見
      【一】），而且手術切除60公分尚屬合理（參醫審會第2
      次鑑定意見【五】）。
  ２、醫審會第3 次鑑定意見【六】謂「腫瘤造成腸阻塞的情形
      是大腸手術的適應症之一，一般醫療常規，應等病理檢驗
      報告出來後，始進行手術，較為妥適。除非有急性出血、
      阻塞或緊急狀況，才會先作手術」。醫審會第2 次鑑定意
      見第七點亦表示「是否要等待病理檢驗報告才施行手術?
      原則上是，依一般醫療常規，應等病理檢驗報告出來後，
      始進行手術，較為妥適。除非有急性出血、阻塞或緊急狀
      況，才會先作手術。林醫師未等待報告出來，即進行手術
      ，實有未妥」。然對照醫審會第1 次鑑定意見【一】「若
      以初期下消化道攝影及大腸鏡的影像來看，腫瘤似乎已經
      快造成阻塞之情形（約5 公分大小，事實上本案手術切除
      之腫瘤約7 公分大小，參95年7 月6 日調查證據聲請狀附
      件5 ，90年6 月20日，手術記錄單一），故手術切除腸段
      作法，應屬正常而合理之治療。」因此，就鑑定意見前後
      對照以觀，被告甲○○醫師考慮病患為疑似大腸癌，並考
      慮腫瘤約7 公分大小，已造成阻塞之情況，而安排開刀手
      術，並無違醫學常規。
  ３、本件病患無論是罹患大腸腫瘤或大腸類澱粉沉積症，最終
      之治療方式仍為手術。退萬步言，鑑定意見縱指摘林醫師
      未等待報告出來即進行手術有未妥之處，惟對於疾病之最
      終處理方式並不影響。而本件在第一次手術時，未作肛門
      造口亦無疏失，此有鑑定意見可稽（參醫審會第2 次鑑定
      書【六】）。
(二)、鑑定意見指被告甲○○對戊○的術後照護，有未盡診療上注
    意一事，並未說明其鑑定經過及所為判斷之理由，顯有重大
    瑕疵而不足採：１、本件依醫審會第1 次鑑定意見【二】固
    認定「病患手術後吻合處癒合不良而造成腹膜炎的可能情形
    」。然醫審會第3 次鑑定意見【三】「依據病歷記載，病人
    在6 月22日血液白血球檢查為WBC ：22700 ，其生命跡象血
    壓130/80mmHg，體溫：37.6C ，心跳112 次/ 分，呼吸22
    次/ 分；腹部傷口紅色及顏色較深有惡臭分泌物從傷口冒出
    ，解血便及腹痛，應有腹膜炎之症狀」；鑑定意見【五】記
    載「當術後懷疑有無腹內濃瘍時，確定診斷是以腹部超音波
    及電腦斷層為主，臨床症狀，血液檢查及X 光片為輔」。２
    、惟查，腹膜炎之症狀為腹部劇烈疼痛，腹肌緊張（rigidi
    ty , guarding） 壓痛、反跳痛（tenderness,reboundingp
    ain） ，腸鳴聲會減弱或消失（paralyticileus）。揆諸本
    件病歷記載，病患在6 月22日時並無上述症狀。依病患之臨
    床症狀，並無法認為有腹膜炎與腹部膿瘍之症狀，且退萬步
    言，縱認當時有腹膜炎之症狀，依據醫理亦不須要安排電腦
    斷層檢查，而必須安排Ｘ光檢查（此點被告於6 月22日有安
    排腹部Ｘ光檢查），蓋以腹部膿瘍之診斷，在手術後８天內
    並不建議使用電腦斷層。再者，近期之腹部手術，固然可能
    導致腹部膿瘍之風險（不可避免），惟對於術後之病人，腹
    部膿瘍之症候，在術後4 －5 天內並不會發生，此均有醫學
    文獻可稽（參96年1 月17日答辯二狀，附件6 、附件7 醫學
    文獻）。是醫審會第1 次鑑定意見【二】以「．．．手術3
    天後．．．應進一步以腹部超音波及電腦斷層檢查有無腹內
    濃瘍」；第3 次鑑定意見【三】「依據病歷記載，病人在6
    月22日．．．應有腹膜炎之症狀」；鑑定意見【五】「當術
    後懷疑有無腹內濃瘍時，確定診斷是以腹部超音波及電腦斷
    層為主，臨床症狀，血液檢查及X 光等為輔助佐證」。並就
    此指摘被告甲○○對戊○的術後照護有未盡診療上注意部分
    ，然鑑定意見既未說明理由及其判斷之醫學原理依據，已有
    重大瑕疵，甚且鑑定意見顯與醫學原理違背，實不可採。
五、原告並無喪失勞動能力：
(一)、原告是否喪失工作能力，及其喪失工作能力是否與被告之醫
    療行為有關，應由原告負舉證責任。本案經法院兩次函詢原
    告是否喪失勞動能力，而長庚醫院95年7 月20日（九五）長
    庚院法字第0687號函，及長庚醫院95年12月29日（九五）長
    庚院法字第1339號函，均無法證明原告確實喪失工作能力而
    無法工作。再者，醫審會第2 次鑑定意見亦認定「．．．實
    施右大腸切除手術，對生理的影響並不太大。」可說明原告
    並無喪失工作能力。本件原告係華文作家，其工作能力更不
    可能因手術後即喪失，且原告實際上未從事工作，並非即可
    認定喪失工作能力。
(二)、次查，原告所提相關在法國任職及收入等文件，均未經我國
    駐外單位認證為真正，被告否認其形式與實質真正。其次，
    原告所提華麗公司之課稅資料，無法認定其盈餘確如原告所
    言，更無法證明原告確實所得為何。況且，原告依該課稅資
    料推估其於華麗公司之每月所得為新台幣15萬元，然此與其
    於95年12月20日本院審理期日所述折合新台幣約2 萬5 千元
    （見95年12月20日言詞辯論筆錄第3 頁），顯然差距過大，
    其真實性均有疑義。再者，原告所提華麗公司2003年課稅資
    料，係課稅年度2001年度，而2001年6 月原告已入境台灣，
    原告所提華麗公司2001年課稅資料縱屬真正（就此被告否認
    其形式真正），亦應說明其與原告所得若干無關，故實質上
    依原告所提資料，無法證明原告所得為何。另原告所提皇宮
    餐廳薪資單中出現有2001年6 、7 月薪資所得。然本件原告
    於2001年6 月早已入境台灣，並進行本件手術，益證其所提
    薪資證明，既未經我國駐外單位認證為真正，真實性顯有疑
    義。綜上小結，本件原告無法證明其受有勞動能力喪失之損
    害，亦無法證明原告工作確實收入為何，故原告請求工作所
    得損失及喪失勞動能力損害，顯屬無據。
六、原告並無全日看護之必要：就原告手術後，是否需人協助照
    顧，經本院分別函詢原告就醫診療之醫院是否需專人全日看
    護，長庚醫院於95年7 月20日（九五）長庚院法字第0687號
    回函，僅說明「需人協助照護日常生活」，並不需要專人全
    日照顧；另中國醫藥大學附設醫院95年7 月11日院管檔字第
    0950702472號回函，亦說明「．．．狀況穩定，沒有重症跡
    象，並不需要全日看護」。蓋以病患住院期間，皆有醫護人
    員照護，如有緊急狀況，亦可隨時呼叫醫護人員處理，不需
    另有專人全日照護。故原告主張需全日照護，實屬無據。
七、對於原告主張之事實及證據，有爭執（否認或抗辯）部分及
    理由如下：
(一)、被告甲○○、乙○○對原告之診療行為，完全符合醫學知識
    及現行醫療常規，並無任何疏失，顯然無庸負擔損害賠償責
    任。
(二)、被告醫院僱用甲○○、乙○○為合格醫師，並有豐富的臨床
    經驗，且醫院之設備亦符合醫學中心之要求，而醫療因涉高
    度專業及受科技限制，縱加以相當之注意，仍無法達百分之
    百之精確。本件被告甲○○、乙○○對原告之診療行為，完
    全符合醫學知識及現行醫療常規，並無任何疏失，已如前述
    。退而言之，被告醫院因醫療事涉高度專業及受科技限制，
    縱加以相當之注意，仍無法百分之百之精確，依法受僱人若
    確有疏失，被告中國醫藥大學北港附設醫院，仍無庸負賠償
    責任。
(三)、所有大腸手術後，傷口感染是較常見的併發症，發生率約百
    分之五，至於大腸手術後併發症敗血症的處置，手術後幾天
    內，白血球數量對以後的比較是有價值的，要做胸部及腹部
    X 光檢查，整個有關併發症診斷的討論結果是：單一的觀察
    比每天病情的變化較沒有價值，又是否需進行手術，需由敗
    血症的過程及原因來決定，但是對產生的原因做正確的鑑別
    診斷，常常是不可能的，且本件原告手術中，發現有肝腫大
    之現象，術後第一天下午即發現有大量腹水由傷口流出，往
    後傷口持續有大量腹水，於此情況是否需要做腹部斷層攝影
    或超音波檢查，或是依病人臨床症狀及胸部、腹部X 光、血
    液檢查來判別病況，實乃見人見智，且在醫學實務上，尚無
    定論。另原告術後到第六天均為禁食，即未吃任何食物，水
    分僅是供原告口乾時漱口或沾濕之用，因此，行政院衛生署
    醫事審議委員會鑑定書所指甲○○醫師對病患戊○的術後照
    顧，顯然未盡到診療上之注意，此項鑑定意見，其正確性顯
    然值得斟酌。
(四)、被告甲○○曾與原告談過，是要等切片後才開刀，或是馬上
    開刀，當時原告說：不等了，因他在台灣有居留時間的限制
    ，並無如原告所言，被告有恫嚇原告之情事。
(五)、原告主張自90年6 月20日被開刀後，至今93年10月20日無法
    工作賺錢，共計損失40個月，此部分被告否認之。原告應負
    舉證之責，因原告是否喪失勞動能力及原告是否確能謀得工
    作賺錢，尚值商榷。
(六)、原告主張自90年6 月20日被開刀後，至今體力無法回復，完
    全無法工作，喪失工作能力5 年2 個月，此部分被告否認之
    ，原告應負舉證之責。因原告是否喪失勞動能力及原告是否
    確能謀得工作賺錢，皆值得商榷。
(七)、原告主張住院須用行動電話聯絡國內外，共計8154元，為其
    增加生活上之需要，惟原告使用行動電話聯絡國內外，乃其
    日常生活自行所需，與被告之行為，顯無因果關係。
(八)、原告主張因開刀所需之醫療用品，有收據者為89938 元，此
    部分除15503 元外，其餘部分被告均否認之，因從原告所提
    之單據中，無從得知是否購買治療上必要之醫療用品。
(九)、原告主張病情嚴重日子，計有1016天，看護費用一天以2600
    元計算，共0000000 元；另93年3 月31日至今即96年8 月31
    日止，共1034天，以每天1300元計算，共計0000000 元元，
    此部分被告均否認之，原告應負舉證責任。因原告日常生活
    是否確需由人看護照顧及受看護程度，時間多久，看護費多
    寡之依據為何，原告均無法舉證以實其說。
(十)、原告請求房屋及室內財產損失部分，與本件並無關連性，其
    請求顯屬無據。
(十一)、原告主張被告應連帶賠償精神慰撫金2000萬元，被告認為整
    個療程皆已盡心盡力，且對原告之診療亦完全符合醫學知識
    及醫療常規，並無任何疏失，依法顯勿庸負賠償責任。退而
    言之，以現今醫學因受限於科技及現有醫學知識，對很多症
    狀尚束手無策，何能要求執業醫師具有如上帝或神之能力，
    無所不能。本件原告固因病受折磨，惟此並非被告有意加諸
    ，因此，原告之請求尚乏依據，且屬過高。
八、原告尚積欠被告醫院醫療費用104602元，如法院認定被告醫
    院應連帶負損害賠償責任時，原告所欠上開醫療費用，主張
    抵銷。
、證據：
一、住院注射藥物治療記錄單影本1 份。
二、住院注射藥物治療記錄單影本1 份。
三、90年6月23日住院病歷記錄影本1 份。
四、90年6月24日住院病歷記錄影本1 份。
五、醫學文獻影本1 份。
丙、本院調閱91年度自字第37號、93年度上易字第172 號過失傷
    害案件卷宗，囑託行政院衛生署醫事審議委員會鑑定，並向
    財政部台灣省中區國稅局雲林縣分局函調原告與被告甲○○
    、乙○○財產及所得稅申報資料，及分別向被告醫院、中國
    醫藥大學附設醫院及長庚醫院函查原告開刀至轉院治療期間
    需否看護等資料。
    理      由
甲、程序方面：
壹、按當事人之法定代理權消滅者，訴訟程序在有法定代理人承
    受訴訟以前，當然停止，但有訴訟代理人時不適用；第168
    條至第172 條及前條所定之承受訴訟人，於得為承受時，應
    即為承受之聲明。此觀民事訴訟法第170 條、第173 條、第
    175 條第1 項自明。本件原告提起訴訟前，被告醫院之法定
    代理人即為己○○，被告醫院之名稱全銜亦已於92年9 月8
    日即變更為中國醫藥大學北港附設醫院，其起訴狀誤載為中
    國醫藥學院北港附設醫院及法定代理人蔡長海，均屬更正範
    疇，被告醫院具狀聲明承受訴訟，自有未合，應先說明。
貳、又訴狀送達後，原告不得將原訴變更或追加他訴。但有下列
    各款情形之一者，不在此限：(1)請求之基礎事實同一者；(3)
    擴張或減縮應受判決事項之聲明者；(7)不甚礙被告防禦及訴
    訟之終結者，民事訴訟法第255 條第1 項第2 、3 、7 款分
    別定有明文。本件原告起訴時，原請求被告應連帶給付原告
    5000萬元及法定遲延利息，嗣請求被告連帶給付原告000000
    00元及法定遲延利息，最後請求被告連帶給付原告49,630,9
    34元及法定遲延利息，原告先後請求金額不同，應屬訴之聲
    明擴張及減縮範圍，且其請求基礎事實相同，並不甚礙被告
    防禦及訴訟之終結。揆諸上述，此部分合於法律規定，應予
    准許。
乙、兩造不爭執的事實：
壹、原告於90年6 月18日至被告醫院內科求診，經被告醫院內科
    醫師即被告乙○○看診，在病理檢驗報告未確定前，旋於90
    年6 月19日辦理住院，並由被告醫院之醫師即被告甲○○擔
    任主治醫師，而安排於翌日行開刀手術。
貳、原告於開刀後，發生糞便感染，血水滲漏出皮外等現象，嗣
    由被告甲○○再對原告進行第二次手術，而由小腸之迴腸處
    拉出製造人工肛門，惟仍無法順利排便，隨後於同年9 月10
    日轉介至台中中國醫藥學院實施治療。
、台中中國醫藥學院一再對阻塞之造口實施擴張手術，並不能
    解決治療需求，嗣原告於同年11月1 日出院，後因傷口吻合
    不良發作疼痛，原告再於同年11月7 日赴長庚醫院住院就醫
    ，經該醫院診斷後，於同年12月5 日再為原告進行手術，切
    除部份大腸及小腸予以接合補救，隨後於同年月22日出院返
    家休養。
肆、原告因本事件支出醫療費用36810 元、醫療用品費用15503
    元。
丙、本件爭點：
壹、被告從事系爭醫療行為，是否具有過失責任。
貳、原告得請求之損害賠償數額為多少。
、原告未給付被告醫院之醫療費用104602元，得否主張抵銷。
肆、應由何被告負連帶損害賠償責任。
丁、本院判斷：
壹、系爭醫療行為，具有過失責任。
一、在病理檢驗結果未確定前，未有生命危險之急迫性，貿然開
    刀，確實不妥。
(一)、原告主張其因痔瘡宿疾，於90年6 月18日至被告醫院內科求
    診，經內科醫師即被告乙○○施以大腸內視鏡檢查，指稱原
    告之大腸有腫瘤現象，乃立即切片採樣，在病理檢驗未確定
    前，被告乙○○當日即告知原告配偶丁○○，謂原告罹有惡
    性腫瘤，必須立即住院切除，否則有生命危險。原告聽信醫
    囑，旋於90年6 月19日辦理住院，並由被告甲○○擔任主治
    醫師，安排於翌日開刀。當晚被告甲○○巡視病房，原告夫
    婦向被告甲○○請求可否俟病理切片報告結果，確定病情後
    再進行開刀，或者採取開刀以外之其他治療方式，詎被告竟
    恫嚇稱檢驗報告須至7 至15日始有結果，且其已確定為大腸
    癌，除手術切除腫瘤外，別無他法，嗣於90年6 月20日經由
    被告甲○○開刀，而將原告大腸上行結腸部位切除等語；被
    告雖表示原告因腹痛、體重減輕、便血（大便中有潛血反應
    ）等症狀，至被告醫院由乙○○醫師門診，因而安排原告作
    大腸鏡檢查，發現大腸內有一大小約7 公分腫瘤，有腸道阻
    塞現象，立即作病理組織切片，並進行大腸鋇劑攝影，顯示
    大腸內腫瘤幾乎完全阻塞，而向原告及其家屬說明鋇劑攝影
    與大腸鏡檢查結果相同，如病理組織切片證實為惡性大腸腫
    瘤，即須進行手術切除，並未向原告強調有大腸惡性腫瘤，
    亦無威脅恐嚇需立即住院接受手術，絕非如原告所言「在病
    理結果出來前，即強調原告係罹患大腸惡性腫瘤，必須住院
    切除，否則原告生命隨時有危險」等語置辯。
(二)、被告雖辯稱原告因腹痛、體重減輕、便血（大便中有潛血反
    應）等症狀，經門診醫師乙○○安排而作大腸鏡檢查，發現
    大腸內有一大小約7 公分腫瘤，有腸道阻塞現象，乃立即作
    病理組織切片，並進行大腸鋇劑攝影，顯示大腸內腫瘤幾乎
    完全阻塞，而向原告及其家屬說明鋇劑攝影與大腸鏡檢查結
    果相同，如病理組織切片證實為惡性大腸腫瘤，即須進行手
    術切除，並否認向原告強調有大腸惡性腫瘤，亦無威脅恐嚇
    需立即住院接受手術，絕非如原告所言「在病理結果出來前
    ，即強調原告係罹患大腸惡性腫瘤，必須住院切除，否則原
    告生命隨時有危險」等語。惟查，從被告乙○○於90年6 月
    19日製作會診通知單之「會診主旨」欄、及手術前後護理記
    錄之「診斷」欄，均記載「colon ca」（指腸癌之意）（見
    卷壹第230 頁、證物三病歷標籤所示）。顯見被告乙○○於
    門診時，確實初步判斷原告罹患腸癌，至為明確。參以癌症
    病患，除非早期發現，否則，癌末病人為現今醫學技術所不
    能治癒之疾病。因此，一般人聽聞癌症定是惶恐不安，聞癌
    色變，乃眾所皆知之事。再者，大腸為人體之重要器官，有
    一定的身體功能，若非絕對必要或免於生命威脅，一般人絕
    不敢貿然開刀嘗試，若非被告乙○○於門診時，傳達給原告
    之疑有腫瘤或腫瘤或惡性腫瘤等駭人聽聞訊息，衡情原告應
    不可能接受手術切除治療考量。若主治醫師即被告甲○○於
    原告住院後，未以確定口吻告以原告已確定罹患腸癌，除手
    術切除外，別無他法等話語，原告亦不致決定接受開刀手術
    治療之理。
(三)、而行政院衛生署醫事審議委員會92年10月22日衛署醫字第09
    20215436號函檢附之鑑定書，其鑑定意見第【一】點表示類
    澱粉沉積症發生在大腸是少見的，而且也很少發生症狀，除
    非出現阻塞、破裂或出血的併發症，才考慮以手術切除等語
    （見卷壹第82頁）；行政院衛生署醫事審議委員會95年2 月
    9 日衛署醫字第0950201351號函檢附之鑑定書，其鑑定意見
    第【一】、【三】、【七】亦表示就手術前的鋇劑攝影及大
    腸鏡影像來看，大腸內有一大小約五公分的腫瘤，一般會考
    慮是否為大腸癌的可能性，但不至於會造成「生命立即的危
    險」，除非腫瘤完全阻塞或有破裂的可能性，如果醫師確實
    如此告知病人（指有生命危險等），實有危言聳聽之嫌．．
    ．所有術前的檢驗及檢查，都只能當作術前評估的依據，並
    無法確實地判斷出是否確實得到大腸癌．．．依一般醫學常
    規，應等病理檢驗報告出來後，始進行手術，較為妥適。除
    非有急性出血、阻塞或緊急狀況，才會先作手術。林醫師未
    等待報告出來，即進行手術，實有未妥等語（見卷貳第44、
    45 頁） 。從行政院衛生署醫事審議委員會上開鑑定意見可
    知，原告所罹之類澱粉沉積症，除非出現阻塞、破裂或出血
    的併發症，才會考慮以手術切除；而且一般大腸腫瘤不至於
    造成生命立即的危險，除非腫瘤完全阻塞或有破裂的可能性
    ；此外，所有術前的檢驗及檢查，都只能當作術前評估的依
    據，並無法判斷是否確實得到大腸癌。被告為從事醫療專業
    的醫院與醫師，不可能不知，其等不待病理檢驗結果確定前
    ，且未有生命危險之急迫性，將原告所罹類澱粉沉積症、本
    無需開刀切除之大腸貿然切除，確有不妥之處。
二、被告甲○○對於原告所為醫療行為，具有過失責任。
(一)、原告主張被告甲○○開刀將其大腸上行結腸部位切除，因手
    術不佳，縫合及清洗不良，導致原告開刀後，當日起即發生
    糞便感染，血水滲漏出皮外，呼吸不良、腹痛、血便等急性
    腹膜炎症狀。惟被告甲○○竟未立即進行補救手術措施，逕
    指是術後的正當現象，直至同年月26日原告昏迷後，被告甲○○始於翌日再對原告進行第二次手術，而由小腸之迴腸處
    拉出製造人工肛門。詎該次手術又因技術不良，致該腸造
    口之部位縮緊狹窄，阻塞出口，無法順利排便，導致糞便多
    次由口中嘔出，造成原告身體痛苦不堪，以至必須施以藥量
    極重之嗎啡止痛，身心痛苦踰恒。惟被告醫院仍未圖積極處
    理，原告求助無門，自覺必須轉院始能存活，嗣經醫院同意
    而於同年9 月10日轉介至台中中國醫藥學院實施治療，隨後
    該醫院亦束手無策，勒令原告出院回家自行療養，原告不得
    已返家後，旋因傷口發作疼痛，再轉赴長庚醫院住院診斷後
    ，於同年12月5 日為原告進行手術，又切除部份大腸及小腸
    予以接合，補救部份第一次手術不良情況，使原告免於一死
    。被告將原告疑似類澱粉沉積症誤診為癌症，且在未經病理
    切片檢驗結果確定病症前，即貿然進行手術，有醫療之疏失
    等語。
(二)、被告則以原告於90年6 月19日因大腸腫瘤併阻塞，於同年月
    20日將原告大腸腫瘤切除及小腸大腸吻合手術後，做血液檢
    查血色素16點5 ，同年月21日手術後第一天，原告體溫36點
    2 ℃，傷口稍微滲血，血液檢查血色素15點7 ，白血球3190
    0 、腹部X 光檢查：輕微脹氣。被告甲○○建議放鼻胃管，
    減壓，惟原告拒絕，下午3 點腹部傷口大量腹水流出，同年
    月22日手術後第2 天，原告於同年月21日晚間有解大便，體
    溫37點6 ℃，腹部傷口仍有大量腹水流出、腸蠕動情況正常
    、血液檢查血色素11點5 、白血球22700 、腹部X 光檢查。
    同年月23日手術後第3 天，原告有解正常的大便，體溫正常
    、腸蠕動正常。同年月24日手術後第4 天，原告有解大便4
    次，體溫37點9 ℃，傷口滲出量較減少。同年月25日手術後
    第5 天，原告有解大便3 次，凌晨體溫一次38點2 ℃後，體
    溫正常，傷口仍有滲出物，胸部X 光檢查。同年月26日手術
    後第6 天，原告有解大便、有放屁，體溫早上為38℃後，體
    溫37點3 ℃、腸蠕動正常、腹部傷口仍有滲出物。呼吸聲較
    粗、血液檢查血色素11點5 、白血球15600 、血氧濃度檢查
    、胸部X 光檢查、會診胸腔科醫師。同年月27日手術後第7
    天，原告有大量血便、腹脹、有腸蠕動、傷口有滲出物、呼
    吸有哮喘聲，被告甲○○建議原告放鼻胃管，惟原告拒絕，
    同日11點30分原告呼吸不順、腹脹，經胸部及腹部X 光檢查
    及腹部傷口滲出物診斷，小腸大腸吻合處滲漏，需再行剖腹
    探查手術。由上述診療過程可知，被告甲○○對於原告手術
    後，就原告全部病程之現況及變化，均詳為注意，諸如原告
    之體溫變化，僅手術後第4 天、第5 天有出現38℃以上，但
    隨即降至38℃以下，又手術後病人腸蠕動之情形，若腸蠕動
    之情形良好，可間接顯示腸蠕動功能恢復情形良好，按諸醫
    學臨床經驗，一般術後約2 至4 天腸蠕動功能才會恢復。本
    件原告於術後第2 天即開始有正常之腸蠕動，且術後第2 天
    起每天均有解大便、有排氣。大腸術後能每天排便、排氣，
    表示術後整個腸道並無阻塞現象。而原告自90年6 月20日手
    術、同年月21日、22日及26日追蹤檢查血液、白血球數量雖
    高，但卻逐漸下降，由原先31900 到22700 再降至15600 ，
    皆往正常值方向移動。再者，手術後第1 天做腹部X 光檢查
    ，發現有輕微脹氣，被告甲○○即建議放置鼻胃管，惟遭原
    告拒絕，術後第2 天再做腹部X 光檢查，第5 天及第6 天做
    胸部X 光檢查，術後第7 天做胸部及腹部X 光檢查，整個療
    程之注意事項，被告甲○○之作為，均符合書本文獻所載之
    要求，被告甲○○之醫療處置，均符合醫學常規，並無疏失
    等語。
(三)、惟查，行政院衛生署醫事審議委員會92年10月22日衛署醫字
    第0920215436號函檢附之鑑定書，其鑑定意見第【二】點謂
    「一般來說，大腸直腸手術後傷口感染是較常見的併發症，
    發生率5%，但經由清創傷口及抗生素使用，傷口慢慢會改善
    。而大腸直腸手術後的吻合處癒合不良併發症約為2 ─5%
    ，若處理不當，則會造成嚴重的腹膜炎及敗血症。若病患在
    手術3 天後出現發燒、心跳加快、呼吸過快或意識不清時，
    即應懷疑有感染，並引發敗血症的可能性。加上理學檢查有
    腹部壓痛、惡臭分泌物由傷口滲出，更應考慮到有無手術腸
    道吻合處滲漏癒合不良的情形，與是否有腹膜炎甚至敗血症
    的可能性，應進一步以腹部超音波及電腦斷層檢查有無腹內
    膿瘍。此時建議治療方式，應為給予病患禁食點滴營養
    注射廣效抗生素使用緊急手術治療，而不可繼續給予病
    患進食。然病患在術後即出現手術傷口滲漏出血水，發燒、
    呼吸急促與心跳加快情形，術後第二天即開始給予進食，病
    患出現腹痛及解血便等症狀，再加上第三天出現發燒及第七
    天出現意識不清的現象時，甲○○醫師仍未察覺手術吻合處
    癒合不良而造成腹膜炎的可能情形發生，術後第六天甲○○
    醫師仍會診營養師及中醫給予低渣飲食，直到術後第七天，
    甲○○醫師由手術傷口滲出惡臭分泌物時，才認為有吻合處
    癒合不良及糞便滲漏的情形，而決定緊急進行手術，甲○○
    醫師對病患戊○的術後照顧，顯然未盡到診療上之注意」（
    參卷壹第82、83頁）。從上開鑑定報告觀察，原應禁止病患
    即原告進食的處置，被告甲○○竟給予病患進食。而且，病
    患表示其第二天即出現腹痛及解血便等症狀，再加上第三天
    之後陸續出現發燒、意識不清的症狀，被告甲○○仍未察覺
    手術吻合處癒合不良，而造成腹膜炎的可能情形發生，嗣造
    成原告受糞便感染，血水滲漏出皮外，呼吸不良、腹痛、血
    便等急性腹膜炎、昏迷等症狀，繼進行第二次手術，而由原
    告之小腸迴腸處拉出製造人工肛門，其診療及術後照顧等行
    為，顯有疏於注意之過失。
(四)、本院就給予進食意指為何？手術後第2 天讓病人嘗試攝
    取少量水份，並持續給予抗生素以及點滴營養注射之治療方
    式，有無違反醫學常規？依臨床檢查及血液白血球檢查，
    病患是否在（90年）6 月22日即有腹膜炎及敗血症？術後
    持續抗生素及輸液注射，是否違反醫學常規？術後是否絕
    對必須進行腹部超音波及電腦斷層掃描檢查有無腹內膿瘍？
    本件在病理檢查報告出來之前，依第一次鑑定意見【一】
    所述，以初期下消化道攝影及大腸鏡的影像來看，腫瘤似已
    經快造成阻塞之情形，林醫師為病患進行手術，是否符合醫
    學原理等問題？再檢附全部病歷表等資料囑託行政院衛生署
    醫事審議委員會鑑定，其鑑定意見為：給予進食：指的是
    醫囑上停掉NPO 後開始給予try water （攝取水份），即是
    指「給予進食」。術後第二天病人已排血便，所以開始嘗
    試攝取少量水份潤喉，並持續給予抗生素及點滴營養注射，
    並無違反醫療常規之處。依據病歷記載，病人在6 月22日
    血液白血球檢查為WBC ：22700 ，其生命跡象血壓130/80mm
    Hg，體溫37.6度C ，心跳112 次/ 分，呼吸22C/ 分 ；腹部
    傷口紅色及顏色較深有惡臭分泌物從傷口冒出，解血便及腹
    痛，應有腹膜炎之症狀。至於是否有敗血症，必須作血液培
    養、腹部超音波或電腦斷層檢查，才能確定診斷。尚無違
    背醫療常規。當術後懷疑有無腹內膿瘍時，確定診斷是以
    腹部超音波及電腦斷層為主，臨床症狀，血液檢查及X 光等
    為輔助佐證。腫瘤造成腸阻塞的情形是大腸手術的適應症
    之一，一般醫學常規，應等病理檢驗報告出來後，始進行手
    術，較為妥適。除非有急性出血、阻塞或緊急狀況，才會先
    作手術。林醫師未等待報告出來，即進行手術，實有未妥。
    」有行政院衛生署醫事審議委員會95年12月15日衛署醫字第
    09502162 89 號函並檢附鑑定書可佐（見卷第38頁）。從
    上開鑑定意見觀察，除給予進食定義不同持續給予抗生
    素及點滴營養注射持續抗生素及輸液注射，無違醫學常規
    外，依在6 月22日血液白血球檢查為WBC ：22700 ，其生
    命跡象血壓130/80mmHg，體溫37.6度C ，心跳112 次/ 分，
    呼吸22C/分；腹部傷口紅色及顏色較深有惡臭分泌物從傷口
    冒出，解血便及腹痛，即應察覺有腹膜炎之症狀，參以其不
    待檢驗報告結果即貿然手術，違反醫學常規，其不察覺病患
    腹部傷口紅色及顏色較深有惡臭分泌物從傷口冒出，解血便
    及腹痛等症狀，導致病患第二次手術，且第二次手術後，又
    不能解決病患需求，應有醫療及術後照顧不週之過失。被告
    甲○○上開過失行為與原告之損害間，並具有相當因果關係
    。
貳、原告得請求之損害賠償數額，計為0000000元。
一、原告得請求之醫療費用為36810元
    原告主張其因本件醫療疏失，自90年6 月18日至93年8 月4
    日期間，共計支出醫療費用36810 元。此部分為被告所不爭
    執，並有醫療費用收據可參，自應准許。
二、原告得請求之工作損失（財產上損失）為191136元
(一)、外國之公文書，其真偽由法院審酌情形斷定之。但經駐在該
    國之中華民國大使、公使、領事或其他機構證明者，推定為
    真正；私文書應由舉證人證其真正。但他造於其真正無爭執
    者，不在此限。民事訴訟法第356 條、第357 條分別定有明
    文。
(二)、本件原告雖主張其前為華麗公司之經理人，自90年6 月20日
    至96年8 月20日，每月平均收入25000 法郎，換算每月為新
    台幣15萬元，計有新台幣00000000元之損失等語。惟查，此
    部分為被告否認。參以原告於95年12月20日於本院言詞辯論
    時自承月收入折合新台幣25000 元（見卷第29頁），原告
    前後主張不同，自難遽信。
(三)、再者，原告提出之在法國任職及收入等文件，並未經我國駐
    外單位認證為真正，且被告已否認其形式與實質真正，參以
    原告所提之華麗公司課稅資料，亦無法認定原告所得確實為
    何。又從原告所提之華麗公司2003年課稅資料，其課稅年度
    2001年度，而2001年6 月原告已入境台灣，因此，原告所提
    華麗公司2001年課稅資料，縱屬真正，亦無法證明原告所得
    每月為新台幣15萬元。
(四)、至原告主張其除經營華麗公司外，並兼任le Havre76省之Pa
    laisim perial （皇宮餐廳）廚房助手等職務。原告因在巴
    黎曾經營餐廳十餘年，於巴黎同行中小有成就，曾被多家餐
    廳聘為餐廳廚房之助手，每至季節交替負責各家餐廳菜色調
    整及食材搭配等工作。皇宮餐廳為長期合作伙伴，惟因原告
    受創臥病台灣無法如前為之工作，不得不辭去工作，致該餐
    廳也受到相當影響，原告自90年6 月20日至92年8 月20日，
    約損失三萬三百三十一點一二歐元。皇宮餐廳自91年6 月20
    日至96年8 月20日，共計6 年2 個月（409.88歐元×74個月
    ）=30,331.12歐元=1,373,999.7 0元台幣，此部分請求0000
    000 元。惟此部分亦為被告否認。原告對此亦未舉證證明，
    此部分請求難認為實在。
(五)、又原告主張其於1988年3 月31日在法國巴黎九十二區20,Rue
    Henry dunant 92700 colonlees購置房屋一處，其中部分貸
    款係由LAHENIN 銀行提供20年之貸款，至2008年3 月還清，
    每月僅付1400多法郎，價值約15萬歐元。未料90年6 月20日
    開刀後，先後臥床達4 年之久，至今生活仍須家人照顧，原
    告巴黎生活來源驟然中斷，兼之體弱多病，不良於遠途旅行
    工作，以致無法交付巴黎銀行房貸，最終被法國抵押拍賣。
    另因房屋被拍賣，房中家俱、收藏及裝潢等，均全部下落不
    明，總計損失最低為19萬7 千歐元，折合請求被告賠償新台
    幣為0000000 元等語。惟查，被告已否認原告主張之事實，
    參以原告提出之不動產支付催告譯文等資料，未經我國駐外
    單位認證，且無其他證據足以支持原告主張之事實，自難僅
    憑上開譯文等資料，遽予採信。
(六)、惟原告為民國38年8 月30日生，原從事華文作家，常於華文
    報紙發表文章，獲取報酬，並曾獲得聯合報小說獎第十屆小
    說類第2 名，有其提出之聯合報編輯部啟事及報紙影本可參
    ，顯見原告當時確有從事寫作文章及獲取報酬之事。但上開
    寫作及報酬，收入不固定。本院向財政部台灣省中區國稅單
    位函查結果，亦無原告所得稅申報資料。原告主張月收入15
    萬元，雖無證據證明，已如上述。但原告確實有工作能力，
    其請求金額應以當時之基本工資每月15840 元計算，較為適
    當。
(七)、而長庚醫院於95年12月29日95長庚院法字第1339號函謂劉君
    （即原告）於90年11月7 日至本院急診就醫，當時腹部有一
    人工肛門，診斷為手術後腸吻合不良，病患於11月7 日至11
    月15日、12月3 日至12月22日兩次住院治療。另病患約需半
    年即可恢復體力等語。顯見原告從90年6 月20日開刀後，至
    同年11月7 日至11月15日、12月3 日至12月22日兩次住院治
    療，及出院後約半年恢復體力期間，應無力從事勞動工作。
    依此計算，原告得請求不能工作損失之期間為12月又2 日，
    得請求之金額為191136元（計算式15 840元X12 月=190080
    元）（15840 元÷30天X2天=1056 元）（190080元+1056 元
    =191136 元）。
三、原告不得請求喪失勞力損失
(一)、原告主張其自90年6 月20日開刀後，至今體力無法恢復如前
    ，生活行動、就醫飲食等，仍須有人照顧，完全無法工作。
    以原告目前年紀為58歲，從96年8 月算至60歲（98年8 月）
    之工作退休年齡，尚有2 年。原告雖於91年1 月4 日歸化我
    國國籍，但之前工作生活主要為華麗公司經理、與法國皇宮
    餐廳之廚房助手，從無在我國內工作之記錄，故應按原告實
    際收入薪資（華麗公司經理與皇宮餐廳廚房助理之兩項收入
    ）為計算基準，即每月華麗公司經理收入新台幣15萬元；另
    加皇宮餐廳每月新台幣18491 元，合計每月為168491元，以
    2 年計算，計為0000000 元等語。
(二)、惟查，被告否認上開主張。而原告是否喪失勞動能力部分，
    經本院向長庚醫院函查結果，該醫院以劉君（即原告）於90
    年11月7 日至本院急診就醫，當時腹部有一人工肛門，診斷
    為手術後腸吻合不良，病患於11月7 日至11月15日、12月3
    日至12月22日兩次住院治療．．．病患約需半年即可恢復體
    力等語，有長庚醫院於95年12月29日95長庚院法字第1339號
    可稽。本院審酌原告從90年6 月20日開刀後，計算至91年6
    月22日，合計12月又2 日，該期間原告應無力從事勞動工作
    ，依此計算，並於前項核准同意原告請求不能工作損失之期
    間為12月又2 日，金額計191136元，已如上述。參以原告從
    事發表文章，獲取報酬工作，不需要粗重體力，因此，原告
    主張其於90年6 月20日開刀後，從96年8 月迄至98年8 月退
    休年齡，完全無法工作，請求喪失勞力損失為0000000 元，
    自無足取。
四、原告得請求之增加生活需要為545628元
(一)、原告得請求之相關用品為89928元
  １、原告主張其在被告醫院期間，須用行動電話與國內外聯絡
      ，共計支出8154元，及原告於開刀所須之醫療費用，如尿
      布、人工皮、藥用奶粉等有收據者為89928 元（實際上約
      30萬元左右）等語。
  ２、惟查，兩造於96年1 月17日言詞辯論時同意將原告增加生
      活上需要之醫療用品15503 元列為不爭執事項，有該日言
      詞辯論筆錄可按。惟原告於最後言詞辯論期日前，再擴張
      請求，尚無不合。而原告於90年6 月20日開刀後，迄至94
      年4 月7 日至長庚醫院回診時，均表示仍有水便、瀉肚等
      現象，需賴尿布等物品，經長庚醫院檢查結果，亦顯示肛
      門有紅腫，符合瀉肚之症狀，此觀長庚醫院95年7 月20日
      95長庚院法字第0687號函（見卷貳第118 頁），可資佐證
      。
  ３、而原告於90年6 月20日開刀後，計算至91年6 月22日，可
      恢復體力，及嗣於94年4 月7 日至長庚醫院回診時，仍有
      水便、瀉肚等現象，需賴尿布等物品，已如上述。參以原
      告請求之醫療相關用品單據，大部分均屬購置藥局之日用
      品及營養品（見卷壹第127 頁第145 頁），核屬本件手術
      後相關日常生活所需。從而，原告請求相關之醫療等用品
      89928 元，應予准許。
  ４、至原告所主張之住院期間以行動電話與國內外聯絡支出
      8154元部分（見卷壹第122 頁至126 頁），乃其私人日常
      生活連絡需要，與損害賠償範圍無關，此部分請求，不應
      准許，應予駁回。
(二)、原告得請求之看護費用為455700元。
  １、原告主張其開刀住院以及在家療養期間，皆由太太丁○○
      看護及照顧，親屬照顧就醫、起居、擦洗，固生於親情，
      但親屬看護所付出之勞力艱辛，猶超過外請之聘雇看護數
      倍，理當評價為金錢，雖因兩者身分關係密切而免除支付
      義務，且丁○○在90年6 月20日之前，曾有相當穩定之工
      作收入，蓋因原告開刀後數度病危，生死未卜，又久臥病
      榻而不得不辭去多年工作。此種親屬基於身分之關係及恩
      惠，自不能加惠於加害人，故應衡量及比照雇用職業護士
      看護情形，認被害人受有相當看護費之損害，得向加害人
      求償。丁○○為救原告不僅失去了工作，且在原告遭受生
      死威脅之際，懷著6 個月的身孕，日夜為原告擦洗換藥，
      每天僅有2 、3 小時休息，最後不幸致胎兒剖腹早產，其
      情之慘不啻為一次地獄之旅。原告病情嚴重期，每分鐘須
      由人看護的日子，計有1016天，看護費用以1 天2600元計
      算，共有0000000 元。另原告可下地走路至今，即從93年
      3 月31日至今年即96年8 月31日止，共1034天，以每天13
      00元計算，共0000000 元。
  ２、查，兩造於96年1 月17日言詞辯論時，同意將須人照顧的
      天數合意以217 天計算，列為不爭執事項，爭執點為需全
      天或半天照護，有該日言詞辯論筆錄可按。原告請求已超
      過上開不爭執事項範圍。本院審酌是否須人照護部分，參
      考長庚醫院意見認「劉君於90年11月7 日至本院急診就診
      ，當時診斷為手術後腸吻合處滲漏引起發燒、感染。94年
      4 月7 日最近乙次回診時，病患主訴術後傷口癒合良好，
      但仍有水便、瀉肚等現象，需賴尿布等物品，相關檢查亦
      顯示肛門有紅腫，符合瀉肚之症狀。惟上述症狀影響病患
      勞動力之程度，難予評估。另病患因手術後行動不便，需
      人協助照顧日常生活之期間為：（90年）11月7 日至11
      月15日第一次住院期間；第一次出院後至第二次住院之
      期間；（90年）12月3 日起至12月22日第二次住院期間
      及其出院後約一個月等語。」有長庚醫院95年7 月20日95
      長庚院法字第0687號可稽（見卷貳第118 頁）。再者，原
      告於90年6 月20日開刀後，至同年11月7 日赴長庚醫院行
      再次手術期間，因未得適當之醫療照護，衡情其身體狀況
      不佳，需人照顧，不言可喻。準此，原告得請求照護之期
      間為90年6 月20日於被告醫院開刀後，至90年12月22日長
      庚醫院出院後約一個月即91年1 月22日，該期間原告應賴
      人全日照護，計7 月又2 日，每月以30日計算，計212 日
      ，兩造同意以217 日計算，尚屬合理。
  ３、再者，依長庚醫院檢附之病患服務人員酬勞及工作說明，
      其中全日班以24小時為一班，一般病床收費以每班2100元
      計算（見卷貳第120 頁），參以照顧病人比一般工作辛苦
      ，因此，原告請求每日照護所需費用在上開2100元範圍之
      內，尚屬妥適，應予准許。至於原告所受先後3 次開刀之
      苦，身心痛苦及體力虛弱，應可言喻。因此，此部分原告
      請求於上開期間全日照護，合於情理。被告爭執有部分應
      屬半日照護部分，不足採信。依此計算，原告得請求之全
      日照護日數為217 日，每日為2100元，計455700 元 （計
      算式217 日X2100 元=455700 元）。
  ４、至被告醫院於95年7 月21日以95院醫事字第140 號函謂病
      患自90年6 月19日手術後到90年9 月10日止皆有醫護人員
      照護，如有緊急狀況亦可隨時呼叫醫護人員處理，不需另
      有專人全日照護，固有該醫院函可稽。惟查，原告住院開
      刀事，關係生命安全，家屬至親無不悉心照料，乃人之常
      情。而現今常見由配偶隨身照護，代為照顧病人生活起居
      ，雖無現時看護費支出，自得衡量或比照職業護士看護支
      出，而向加害人請求賠償。因此，被告醫院表示不需專人
      看護，違反常情，不予採信。又台中中國醫藥大學附設醫
      院亦於95年7 月11日以院管檔字第0950702472號函表示戊○先生於90年9 月10日轉至本院治療至同年11月1 日出院
      ，這段期間狀況穩定沒有重症跡象，並不需要全日看護等
      語。惟查，上開意見與長庚醫院不合，參以原告先後歷經
      被告醫院二次開刀，之後才轉至台中中國醫藥大學附設醫
      院治療，如該醫院已妥適治癒者，原告無理由再到長庚醫
      院開刀治療必要，因此，台中中國醫藥大學附設醫院上開
      函示，亦無足取，併予敘明。
五、原告得請求之賠償精神撫慰金為150萬元
(一)、原告主張被告甲○○沒有手術前評估依據，無法確實判斷是
    否罹患大腸癌，竟危言聳聽而貿然手術，原告在醫院83天的
    生死掙扎中，仍繼續向原告謊稱罹患大腸癌第2 、3 期，切
    除原告約80多公分大腸、30公分小腸，復因其手術不良，當
    日即發生血水、糞便滲漏，造成腹膜炎，併發高燒不退、呼
    吸緊迫、腹痛萬分等危險症狀，惟被告甲○○竟又極度草率
    ，不是屢請不來，便是訓斥護士與家屬，視他人性命不如禽
    鳥，直至90年6 月27日，原告已昏迷3 日，氣若游絲，被告
    甲○○才出現於病房。其見原告性命危殆，且家屬丁○○嚎
    啕欲絕，又拒簽「病危通知單」，只得將原告送至手術室進
    行第2 次手術，將原告的小腸由迴腸處拉出，做了人工肛門
    手術（腸道口），此項人工肛門手術本不須施行，嗣每日除
    給原告以抗生素、輸血輸液治療外，並消極注射射大量嗎啡
    等止痛劑治療，原告從入院之初的73公斤體重，驟減至53公
    斤，讓原告身體和生命受盡折磨和摧殘，出院返家如死人一
    般終日臥床達5 年之久，出門回診仍靠輪椅代步，直至今日
    原告每天仍有如患痢疾般腹瀉等後遺症，比癌末病患還痛苦
    的殘障人士，為此，請求賠償精神撫慰金2000萬元等語。
(二)、按慰藉金之賠償須以人格權遭遇侵害，使精神上受有痛苦為
    必要，其核給之標準固與財產上損害之計算不同，然非不可
    斟酌雙方身分資力與加害程度，及其他各種情形核定相當之
    數額（最高法院51年台上字第223 號判例參照）。本件原告
    於90年6 月18日前往被告醫院門診，被告乙○○門診後，初
    步判斷有為腸癌，隨即轉往外科由被告甲○○接手治療，被
    告甲○○在病理檢驗結果未確定前，未有生命危險之急迫性
    ，貿然開刀手術，違反醫學常規，術後又未注意察覺原告感
    染腹膜炎症狀，導致病患第二次手術，再次手術後復不能解
    決病患需求，期間所造成之糞便滲漏及腹痛等症狀，且經長
    庚醫院行第3 手術後，仍有腹瀉水便等症狀，對於原告身體
    及心靈所受之痛苦與折磨不輕。本院審酌上情，並參考原告
    為38年8 月30日生，原為大陸人士，旅居法國，與配偶丁○○結婚，並已取得我國籍，其前從事華文作家，常於華文報
    紙發表文章，獲取報酬，並曾獲得聯合報小說獎第十屆小說
    類第2 名，及被告甲○○為醫師，被告醫院為雲林縣北港等
    沿海地區著名之醫院，再參考兩造所得稅申報及財產歸戶資
    料，認原告請求賠償精神撫慰金2000萬元，尚屬過高，應核
    減為150萬元，較為妥適。逾此金額，不應准許。
六、綜合上述，原告得請求之數額為：(一)醫療費用36810 元(二)工
    作損失（財產上損失）191136元(三)增加生活需要545628元(四)
    精神撫慰金為150 萬元，合計0000000 元（即36810 元+191
    136 元+545628 元+0000000元=0000000元）
、被告醫院不得主張抵銷。
一、被告醫院固主張原告尚積欠被告醫院醫療費用104602元未付
    ，並提出醫療費用明細表3 紙為證（見卷肆第41至43頁），
    如法院認定被告醫院應連帶負損害賠償責任時，並與原告所
    欠上開醫療費用抵銷等語。原告則以被告醫院主張原告積欠
    醫療費用104602元部分，因當時被告醫院已承諾要原告出院
    ，醫藥費用全部免除，被告醫院之院長於原告轉送台中中國
    醫藥學院治療時，他說醫藥費用不用擔心，當救護車來時，
    他說都已處理好了，所以原告認為上開費用已經免除了，被
    告醫院不得再事主張等語。
二、經查，債務免除係債權人向債務人免除其債務之單獨行為，
    於其免除之意思表示達到債務人時，即生免除效力。本件被
    告主張原告積欠醫院之醫療費用104602元未付，固有其提出
    之醫療費用明細表3 紙為證。惟查，上開醫療費用應給付之
    時間為90年6 月19日，有醫療費用明細表可稽。被告醫院於
    原告出院後，從未有證據證明其有催討醫療費用訊息，其主
    張原告尚積欠被告醫院醫療費用，已與常情不合。再者，從
    原告及其配偶丁○○均陳述被告醫院於原告轉送台中中國醫
    藥學院治療時，被告醫院之院長說醫藥費用不用擔心，當救
    護車來時，他說都已處理好了，顯然已有免除上開醫療費用
    之意思至明。
三、再參酌原告於被告醫院遭逢可以不必開刀治療之類澱粉沉積
    症，竟違反醫學常規，在檢驗結果未確定前即貿然開刀，且
    開刀後，對於原告之腹部傷口紅色及顏色較深有惡臭分泌物
    從傷口冒出，解血便及腹痛，又未適時察覺有腹膜炎之症狀
    ，導致病患第2 次手術，且第2 次手術後，又不能解決病患
    需求等現況，被告醫院自知理虧，因此，被告醫院之院長於
    原告轉院時作出決定並要原告不用擔心醫藥費用，於救護車
    前來時，並說醫療費用都已處理好了，即是免除上開醫療費
    用之意，應合於常情。準此，被告醫院既已免除原告之上開
    醫療費用，再事以已因免除而不存在之醫療費用債權，主張
    與本件損害賠償債權抵銷，自無理由。
肆、被告醫院應與被告甲○○負連帶損害賠償責任。
一、按因故意或過失，不法侵害他人之權利者，負損害賠償責任
    ；不法侵害他人之身體或健康者，對於被害人因此喪失或減
    少勞動能力或增加生活上之需要時，應負損害賠償責任；不
    法侵害他人之身體、健康、名譽、自由、信用、隱私、貞操
    ，或不法侵害其他人格法益而情節重大者，被害人雖非財產
    上之損害，亦得請求賠償相當之金額；受僱人因執行職務，
    不法侵害他人之權利者，由僱用人與行為人連帶負損害賠償
    責任。民法第184 條第1 項前段、第193 條第1 項、第195
    條第1 項前段、第188 條第1 項前段，分別定有明文。
二、本件被告甲○○為從事醫療專業之醫師，其不待病理檢驗結
    果確定前，且未有生命危險之急迫性，將原告所罹類澱粉沉
    積症、本無需開刀切除之大腸，貿然切除，且病患於術後第
    二天即出現腹痛及解血便等症狀，再加上第三天之後陸續出
    現發燒、意識不清的症狀，被告甲○○竟仍未察覺手術吻合
    處癒合不良，而造成腹膜炎的可能情形發生，嗣原告受糞便
    感染，血水滲漏出皮外，呼吸不良、腹痛、血便等急性腹膜
    炎、昏迷等症狀，繼進行第二次手術，而由原告之小腸迴腸
    處拉出製造人工肛門，仍不能解決原告治療需要，最後依序
    輾轉至台中中國醫藥學院、長庚醫院再經第三次手術後，始
    解決原告治療需求，其診療及術後照顧等行為，被告甲○○
    顯有疏於注意之過失。被告甲○○否認過失，不足採信。
三、被告乙○○縱認定有上開傳達給原告之疑有腫瘤或腫瘤或惡
    性腫瘤等駭人聽聞訊息行為，惟其僅負責門診初步診察，門
    診時因疑有腫瘤（腸癌），即轉給外科醫師甲○○接續處置
    ，符合一般醫學常規（見行政院衛生署醫事審議委員會95年
    2 月9 日衛署醫字第0950201351號函檢附鑑定書鑑定意見第
    【二】點，卷貳第44頁）。此後，被告乙○○未再參與原告
    後續之治療行為，被告乙○○縱傳達上開訊息，應屬醫德當
    否之問題，與原告之損害不具相當因果關係，是被告乙○○
    自不負損害賠償之責。原告請求被告乙○○負連帶損害賠償
    責任，自屬無據。而被告醫院為被告甲○○之僱用人，被告
    甲○○執行上開醫療職務之行為，過失不法侵害原告之權利
    ，認定已如上述。自應由僱用人即被告醫院與行為人即被告
    甲○○連帶負損害賠償責任。被告醫院辯稱其已盡相當之監
    督，仍不免發生損害主張免責，亦無足取。
戊、綜合上述，原告本於侵權行為之法律關係，請求被告甲○○
    、中國醫藥大學北港附設醫院連帶給付0000000 元，及自起
    訴狀繕本送達翌日即民國92年7 月24日起至清償日止，按週
    年利率百分之5 計算之利息，為有理由，應予准許。逾此範
    圍及利息之請求，不應准許，應予駁回。兩造陳明願供擔保
    聲請宣告假執行及免為假執行聲請，乃就原告勝訴部分，分
    別酌定相當之擔保金額准許之；至原告敗訴部分，其假執行
    聲請，因訴經駁回而失其附麗，應併予駁回。
己、本件事證已臻明確，兩造其餘攻擊及防禦方法，核與判決結
    果不生影響，不再逐一論述，併予敘明。
庚、訴訟費用負擔之依據：民事訴訟法第79條、第85條第2 項。
中    華    民    國    97    年    3     月    5     日
                  民事第二庭    法  官  林秋火
以上正本係照原本作成。
如對本判決上訴，須於判決送達後20日內向本院提出上訴狀。
中    華    民    國    97    年    3     月    5     日
                                書記官  李清龍


司法院資訊處製作；財團法人民間司法改革基金會備份。
